臺灣臺南地方法院民事裁定　　　　　　　 95年度抗字第176號
抗告人　　乙○○
相對人　　甲○○
上列再抗告人與相對人間本票裁定強制執行事件，對於96年1月
16日本院第二審裁定，提起抗告，本院裁定如下：
    主  文
再抗告駁回。
抗告程序費用新臺幣壹仟元由抗告人負擔。
    理  由
一、再抗告意旨以：按以惡意或重大過失取得票據者，不得享有
    票據上之權利；無對價或以不相當之對價取得票據者，不得
    享有優於其前手之權利；票據法第14條第2項定有明文。本
    件相對人經營地下錢莊，謀取不當利益，卻惡意欺騙再抗告
    人簽發本票俾保其債權，惡上加惡，理應罪加一等，原債務
    人陸永明積欠相對人之債務已屆期，相對人同意另覓保證人
    而延展清償日，嗣原債務人陸永明已覓得其姐夫杜彥山取代
    再抗告人地位而擔任其借款債務之保證人，再抗告人疏於取
    回本票，致相對人有機可乘，原審疏於詳查細究，致令奸邪
    者玩法弄法倖逞，為此提起再抗告，請求廢棄本院第二審裁
    定，更為適法之裁定等語。
二、按除非訟事件法第45條第1項、第2項之情形外，對於抗告法
    院之裁定再為抗告，僅得以其適用法規顯有錯誤為理由，並
    經原法院之許可者為限。前項許可，以原裁定所涉及之法律
    見解具有原則上重要性者為限。民事訴訟法第436條之3第3
    項、第4項及第436條之6之規定，於第3項之抗告準用之；非
    訟事件法第45條第3項、第4項及第5項定有明文。按民事訴
    訟法第436條之3第1項之上訴或抗告，為裁判之原法院認為
    應行許可者，應添具意見書，敘明合於前項規定之理由，逕
    將卷宗送最高法院；認為不應許可者，應以裁定駁回其上訴
    或抗告；民事訴訟法第436條之3第3項規定甚明。所謂適用
    法規顯有錯誤，係指原第二審法院裁定就其取捨證據所確定
    之事實適用法規顯有錯誤而言（最高法院93年台抗字429號
    裁定參照）。所謂原則上之重要性，係指該訴訟事件所涉及
    之法律問題意義重大而有加以闡釋之必要而言。本票執票人
    向本票發票人行使追索權時，得聲請法院裁定後強制執行，
    票據法第123條定有明文。本票執票人聲請法院裁定許可對
    發票人強制執行係屬非訟事件程序，以審查強制執行許可與
    否，並無確定實體上法律關係存否之效力，如發票人就票據
    債務之存否有爭執時，應由發票人提起確認之訴，以資解決
    （最高法院56年台抗字第714號、57年台抗字第76號判例可
    資參照）。
三、經查：再抗告人主張相對人經營地下錢莊，已同意借款人陸
    永明展延清償日期，且已由借款人陸永明另覓保證人杜彥山
    取代再抗告人之保證人地位，再抗告人疏未取回本票，相對
    人竟執本票聲請裁定強制執行云云，核屬實體法上之爭執，
    非本件非訟程序所得加以審究，揆諸上開說明，應由再抗告
    人另行提起訴訟以資解決，其抗告為無理由，應予駁回，已
    於原裁定說明在案，再抗告人再執同一理由提起本件再抗告
    ，核與適用法規是否顯有錯誤無涉，更未涉及法律意義重大
    而有加以闡釋之必要，自與上開提起再抗告要件不符，因認
    其再抗告不應許可，應予駁回。
四、依非訟事件法第46條、第21條第2項、第24條第1項，民事訴
    訟法第495條之1第1項、第444條第1項前段、第78條，裁定
    如主文。
中　　華　　民　　國　　96　　年　　2 　　月　　7 　　日
                  民事第三庭  審判長法　官  蔡美美
                                    法　官  張季芬
                                    法　官  張桂美
上為正本係照原本製作
如對本裁定抗告須於裁定送達後10日內向本院提出抗告狀。
中　　華　　民　　國　　96　　年　　2 　　月　　8 　　日
                                    書記官  黃鋕偉
